臺灣桃園地方法院刑事判決
111年度交訴字第23號
公  訴  人  臺灣桃園地方檢察署檢察官
被      告  鄒貴井




選任辯護人  李瑀律師
上列被告因肇事遺棄罪等案件，經檢察官提起公訴（110年度偵
字第16379號），本院判決如下：
    主  文
鄒貴井犯過失傷害罪，處有期徒刑陸月，如易科罰金，以新臺幣
壹仟元折算壹日；又犯肇事致人傷害逃逸罪，處有期徒刑玖月。
    事  實
一、鄒貴井於民國110年2月18日凌晨4時7分許，騎乘車號000-00
    0號普通重型機車，沿桃園市平鎮區復旦路往環南路（起訴
    書誤載為延平路2段）方向行駛，行經復旦路與環南路交岔
    口時，本應注意左轉彎時，應行至交岔路口中心處左轉，並
    不得占用來車道搶先左轉，且應讓直行車先行。而依當時之
    狀況，客觀上並無不能注意之情形，鄒貴井疏未注意，貿然
    跨越其行向之「路口行車導引線」，占用對向車道搶先左轉
    彎。適袁東寧騎乘車號000-000號普通重型機車搭載妻子彭
    郁鈁，沿復旦路之對向車道直行通過上開交岔路口，因閃避
    不及而擦撞鄒貴井之機車後側，致彭郁鈁自機車後座摔落地
    面，受有脾臟撕裂傷併腹內出血、右側膝部開放性傷口等傷
    害。
二、鄒貴井肇事後下車察看，已預見彭郁鈁因前開交通事故而受
    有傷害，仍基於肇事致人傷害而逃逸之犯意，逕自騎車離去
    。
三、案經彭郁鈁訴由桃園市政府警察局平鎮分局移送臺灣桃園地
    方檢察署檢察官偵查起訴。
    理  由
壹、程序部分：
一、證據能力部分：
　　本判決所引用被告以外之人於審判外所為之陳述，被告鄒貴
    井及辯護人於本院準備程序時明示同意其證據能力。審酌上
    開陳述作成之情況，均符合法律規定，並無顯不可信之情形
    ，認屬適當，依刑事訴訟法第159條之5第1項之規定，有證
    據能力。其餘經本判決援引之證據，被告及辯護人均未爭執
    其證據能力，且核無公務員違法取證之情形，又與本案犯罪
    事實之認定具關聯性，並經本院於審判期日，踐行證據調查
    之法定程序，應認均有證據能力。
二、駁回證據調查之聲請：
　㈠辯護人聲請向派出所函詢查獲被告及被告到案之經過，另聲
    請傳訊被告之子，待證事證為被告離開現場後並未隱匿、躲
    藏等情。惟肇事逃逸罪所指逃逸，係指離開現場之行為，而
    非事後隱匿、躲藏或逃避偵查（詳後述），故此部分聲請與
    被告之犯罪成立與否無關，無調查必要。
　㈡辯護人聲請函詢派出所，確認事故現場是否為上坡路段，待
    證事實為：袁東寧於上坡路段加速行駛始為本件事故之肇事
    原因等情。惟行車時速與路段之上、下坡並無必然關聯，縱
    使確認事故現場為上坡路段，亦無法據以證明袁東寧之車速
    快慢。此外，袁東寧之車速並不影響被告應負過失傷害之責
    任（詳後述），故此部分之聲請無調查必要。
　㈢辯護人聲請就被告之聽力進行鑑定，以證明被告之聽力不佳
    ，在事故現場無法聽見告訴人彭郁鈁呼喊疼痛等情。惟依本
    件事故發生後之現場情狀，已足認定被告知悉告訴人受傷（
    詳下述），不論被告是否聽見告訴人呼喊，均不影響被告之
    肇事逃逸責任，故此部分聲請亦無調查必要。
貳、實體部分
一、被告於本院審理時，雖然坦承騎乘機車於上開時間、地點發
    生交通事故，惟否認有過失傷害及肇事逃逸之犯行，辯稱：
    對方騎很快，所以撞到我的後座，我沒有過失；我下車後有
    問對方有沒有怎麼樣，對方說沒事我才離開等語。
二、認定過失傷害犯行之理由：
　㈠被告於110年2月18日凌晨4時7分許，騎乘車號000-000號普通
    重型機車，沿桃園市平鎮區復旦路往環南路方向行駛，行經
    復旦路與環南路交岔口左轉彎時，適袁東寧騎乘車號000-00
    0號普通重型機車搭載告訴人，沿復旦路之對向車道直行通
    過上開交岔路口，擦撞被告之機車後側；嗣告訴人自機車後
    座摔落地面，因而受有脾臟撕裂傷併腹內出血、右側膝部開
    放性傷口之傷害等情，為被告所承認，並有證人袁東寧及告
    訴人於本院審理之證述為憑（見本院交訴卷第113-114頁、
    第134頁），另有聯新國際醫院診斷證明書、道路交通事故
    現場圖、調查報告表㈠、㈡、本院就現場監視錄影畫面勘驗之
    筆錄及擷圖可佐（見偵卷第35頁、第43-49，本院交訴卷第7
    6-77頁、第79-82頁、第167頁），此部分事實堪以認定。
　㈡按汽車（含機車）行駛至交岔路口左轉彎時，應行至交岔路
    口中心處左轉，不得占用來車道搶先左轉；應讓直行車先行
    ，道路交通安全規則第102條第5款、第7款定有明文。又依
    道路交通標誌標線號誌設置規則第189條規定，路口行車導
    引線，用以導引車輛行經路口之直行、轉彎的界限。被告騎
    乘機車自復旦路左轉進入環南路時，即應行至交岔路口中心
    處左轉，不得占用來車道搶先左轉，且應注意讓直行車先行
    。經查：
　⒈依本院勘驗現場監視錄影畫面之結果及擷圖，被告騎車左轉
    彎時，未行至交岔路口中心處，而係跨越導引線進入對向車
    道（見本院交訴卷第76頁、第79頁），堪認被告左轉彎時，
    占用對向車道而搶快左轉，未讓袁東寧騎乘機車先行。
　⒉又本案事故發生時為夜間但有照明，天候晴，道路無障礙物
    ，視距良好，有道路交通事故調查報告表㈠及現場監視錄影
    畫面擷圖可參（見偵卷第47頁，本院交訴卷第79-82頁），
    客觀上並無不能注意之情形，被告竟占用對向車道搶快左轉
    ，又疏未注意袁東寧騎乘機車自對向直行進入該交岔路口，
    而未讓袁東寧先行，其違反前開注意義務甚明。另檢察官於
    偵查中就本件事故之肇事責任，囑託桃園市政府車輛行車事
    故鑑定會進行鑑定，鑑定結果認為被告跨越路口行車導引線
    搶先左轉，且未讓直行車先行，為肇事原因，袁東寧則無肇
    事因素，有鑑定意見書在卷可參（見偵卷第307-310頁），
    而同本院之認定。
  ⒊被告雖主張：是對方騎太快才會發生事故等語。辯護人亦為
    被告主張：當時被告已經行駛至路口中央處，隨即可以完成
    左轉，而袁東寧所騎乘之機車與路口間還有一段距離，應該
    要由袁東寧禮讓，但是袁東寧仍加速直行而來，始發生事故
    ，因此被告認為自己無過失等語。惟查：
  ⑴依現場監視錄影畫面擷圖所示，被告沿復旦路直行至交岔路
    口前方之停止線時，袁東寧騎乘機車自對向車道直行，已經
    通過停止線而行駛至行人穿越道處；被告之車輛進入交岔路
    口時，袁東寧之車輛則已經直行通過交岔路口之中心（見本
    院交訴卷第79頁），堪認袁東寧之車輛早於被告進入交岔路
    口。故辯護人主張係被告之車輛先進入交岔路口等語，與事
    實不符，其進而主張應由袁東寧禮讓被告等情，不足採憑。
  ⑵再者，被告進入交岔路口左轉彎前，依法應注意有無直行車
    通行，且無論直行車之車速為何，均不能解免被告轉彎前之
    注意義務。而當時道路狀況及視距良好，並無不能注意之情
    形，已如前述，且依前揭監視錄影畫面擷圖所示，被告騎車
    準備左轉時，袁東寧之車輛已經直行通過交岔路口中心，位
    於被告車輛前方，被告應能注意到袁東寧之車輛自對向直行
    而來，被告仍搶快占用對向車道左轉，其過失情節明確。被
    告辯稱：對方車速太快才會碰撞，我沒有過失等語，亦不足
    採。
　⒋綜上所述，被告騎乘機車左轉彎，未讓直行車先行，占用對
    向車道搶先左轉之過失情節，堪以認定。
　㈢按刑法上之過失傷害責任，以過失行為與傷害結果之間，於
    客觀上存有相當因果關係為必要。若綜合行為當時所存在之
    事實，依經驗法則進行客觀之事後審查，依一般社會通念，
    在相同情況下可發生同一結果者，即有相當因果關係。經查
    ：
　⒈依本院勘驗現場監視錄影畫面結果，袁東寧騎車通過交岔路
    口時，與被告之機車後側擦撞，被告車輛後方之白色箱型物
    體掉落地面，袁東寧之機車車身稍微向右傾斜又轉正，車速
    逐漸減慢向前滑行，速度逐漸減慢，告訴人自後座摔倒地面
    （見本院交訴卷第77頁）。證人袁東寧於本院審理時證稱：
    當時被告直接逆向騎過來，我有閃他；我的車頭閃過，可是
    後座沒有閃過，被告的機車後座好像是箱子還是什麼東西碰
    到我太太的腳，我太太「哀」一聲很大聲並說腳很痛，我就
    趕快停下來，我還沒停妥她就已經倒在地上；她好像是腳縮
    起來整個人往側邊倒下去趴在那邊；後來我趕快送我太太去
    醫院，她的膝蓋縫了8針，傷口處理好後她還是全身痛，都
    不能動，我覺得不對勁，請主治醫師幫她做檢查，後來照核
    磁共振才發現脾臟破裂要緊急開刀等語（見本院交訴卷第11
    5-118頁）。證人即告訴人於本院審理時證稱：當天我先生
    要載我去上班，騎車過馬路時，被告的機車撞到我的腳，我
    有明顯感覺到撞擊，當下的細節我已經忘記了，就是有東西
    撞到我的膝蓋，即診斷證明書記載之部位，我整個人重心不
    穩就趴下去了等語（見本院交訴卷第134-136頁、第144頁）
    。可見袁東寧騎車通過交岔路口時，雖嘗試閃避被告之車輛
    ，惟後座告訴人之膝蓋仍與被告之機車碰撞，袁東寧減速尚
    未停妥車輛時，告訴人因重心不穩而自後座摔落地面。
　⒉再依卷內診斷證明書所示，告訴人於當日凌晨4時15分進入急
    診室（見偵卷第35頁），可見告訴人於事故發生後，旋即經
    送醫急救，並診斷受有脾臟撕裂傷併腹內出血、右側膝部開
    放性傷口等傷害。其受傷部位及傷勢與本案事故發生經過合
    於一般事理關聯，可認為在相同情況下會產生相同之結果，
    應認被告之過失行為與告訴人之受傷結果間，具有相當因果
    關係。
　⒊辯護人雖為被告主張：兩車擦撞後均未倒地，撞擊力道相對
    輕微，衡情不至於導致告訴人摔落地面；且依告訴人之證述
    ，兩車擦撞當下，其並未察覺疼痛，而是跌到地上才發覺膝
    蓋疼痛，顯見告訴人所受傷勢係跌落時造成，並非兩車擦撞
    所致等語。惟依告訴人前揭證述可知，兩車擦撞時，告訴人
    已明顯感覺到膝蓋受碰撞，並因此重心不穩摔落地面。依證
    人袁東寧前揭證述亦可知，兩車擦撞時，告訴人已表示腳痛
    ，並證稱：她好像是腳縮起來整個人往側邊倒下去等語（見
    本院交訴卷第116頁）。堪認兩車擦撞後，車輛雖均未倒地
    ，惟告訴人已因受碰撞而重心不穩。再參前揭監視錄影畫面
    擷圖所示，袁東寧騎車搭載告訴人直行通過交岔路口時，均
    無異狀，與被告之車輛發生擦撞後，袁東寧之車輛始有傾斜
    晃動，隨後告訴人自後座掉落地面。衡情若非兩車擦撞並碰
    撞告訴人之膝蓋，告訴人當不至於無端自機車後座摔落地面
    。而不論告訴人係因碰撞之作用力直接導致重心不穩，或係
    碰撞後因疼痛反應而收腳失去重心，又或是因機車晃動而跌
    落，依一般社會通念，均屬機車碰撞事故可能發生之結果。
    且不論告訴人係因碰撞而直接受傷，又或是碰撞後倒地而受
    傷，均屬碰撞之作用力所導致之傷害結果。從而，被告之過
    失行為與告訴人摔落地面並受傷之結果，仍有相當因果關係
    。故辯護人前述主張，不足採為有利於被告之認定。
　㈣綜上所述，被告騎乘機車左轉彎，未讓直行之袁東寧先行，
    占用對向車道搶先左轉，致兩車發生碰撞，告訴人因而自袁
    東寧之機車後座摔落地面，並受有前揭傷害。被告之過失行
    為與告訴人之傷害結果間，有相當因果關係，其過失傷害犯
    行堪以認定。
三、認定肇事逃逸犯行之理由：
　㈠被告騎車與袁東寧之機車發生擦撞後，僅短暫下車察看即離
    去，未停留在現場等情，為被告所承認，並有證人袁東寧及
    告訴人於本院審理中之證述可憑（見本院交訴卷第119頁、
    第135頁），另有前揭監視錄影畫面勘驗筆錄及擷圖足證，
    此部分事實，堪以認定。
　㈡證人袁東寧於本院審理時證稱：當時被告撿了保麗龍就要走
    ，我對他說「你不能走，要等警察來」，並拿手機要打電話
    ，他都不理我，一直說我闖紅燈；我叫被告不能走，連續講
    了3 、4 次，到最後我講得很大聲、很生氣，我說你再走我
    就報警說你肇事逃逸，他轉頭就走不理我；當時我太太趴在
    地上，被告都沒有問我們有沒有受傷，我也沒有同意他離開
    ，他沒有留下任何聯絡方式就離開了；我有跟被告說我太太
    受傷了，他不可以走等語（見本院交訴卷第119頁、第127頁
    、第130頁）。足證被告駕駛動力交通工具肇事致告訴人受
    傷後，未停留在現場，亦未留下聯絡方式即逕自離去。
　㈢被告雖辯稱：我有問告訴人的先生，他說沒事我才離開等語
    。惟證人袁東寧於本院審理時證稱：我沒有向被告表示沒事
    ，也沒有同意被告離開；當時我太太趴在地上，她的褲子破
    了1個洞，血流很多，也在喊痛，當時地上血流了一大灘；
    被告都沒有問我們有沒有受傷，也沒有留下任何聯絡方式就
    離開了等語（見本院交訴卷第131頁、第122頁、第127頁）
    。告訴人於本院審理時證稱：我被撞到之後覺得很痛，我有
    跟我先生說；我流很多血，因為我凝血功能不好，血流了滿
    地，我先生有對被告說「你不要走我要報警，我老婆流血流
    到這樣」等語（見本院交訴卷第136-137頁、第141頁），可
    見袁東寧在場並未向被告表示告訴人之身體無礙，亦未同意
    其離去。況且，依袁東寧、告訴人之前揭證述及卷附聯新醫
    院診斷證明書，堪認告訴人摔落地面後所受傷勢非輕，且持
    續趴臥在地上並不斷流血，衡情袁東寧不可能向被告表示「
    沒事」而任由其離去。從而，被告辯稱：告訴人的先生說沒
    事等語，不足採信。
　㈣辯護人雖為被告主張：被告在場無法預見告訴人受傷，且被
    告離開現場後，仍一如往常作息，經警方通知後，亦隨即前
    往製作筆錄，並無逃逸、藏匿等語。惟查：
　⒈告訴人摔落地面後，係持續趴在地上並流血，已如前述。被
    告於偵訊時供稱：發生撞擊後，我有走近告訴人之車輛，我
    問告訴人的先生，他說沒事，我也有問告訴人有沒有事，她
    靜靜的，當時她蹲在地上，接著我就拿我的東西後離開等語
    （見偵卷第91頁），於本院審理時供稱：告訴人沒有趴在地
    上，她就蹲起來而已，她蹲起來我才離開等語（見本院交訴
    卷第157頁）。堪認本案事故發生後，告訴人摔落地面，已
    無法回應被告之詢問，不論告訴人是趴臥或是蹲在地上，顯
    非處於正常無礙之狀況。參酌被告與告訴人間甫於交岔路口
    發生機車碰撞事故，告訴人摔落地面後又未再站起，而是持
    續趴臥或蹲於地面，已非正常之姿態，依一般社會通念，應
    可預見告訴人極可能已因方才之碰撞事故而受傷。故辯護人
    主張被告無從觀察覺告訴人受傷等語，不足採憑。
　⒉又刑法肇事逃逸罪之立法目的，乃為維護交通安全，加強救
    護，減少被害人之死傷，促使駕駛人於肇事後，能留在現場
    等待或協助救護，並確認被害人已經獲得救護，無隱瞞而讓
    被害人、執法人員或其他相關人員得以知悉其真實身分，或
    得被害人同意後始得離去。其規範目的既在確保肇事人能即
    時協助處理事故，則所謂「逃逸」，應非指行為人事後積極
    「逃亡、隱匿」而阻礙犯罪偵查，而係指不為救助而離開肇
    事現場之行為（最高法院104年度台上字第2400號判決、104
    年度台上字第3425號判決同此見解）。本案被告肇事後，已
    預見告訴人因事故受傷，卻未協助救護，僅短暫下車察看後
    即逕自離去，依前開說明，已該當於逃逸之行為。辯護人以
    被告事後未逃亡或躲避而主張非「逃逸」，容有誤會，實不
    足採。
　㈤綜上所述，被告駕駛機車肇事後，已預見告訴人因此受傷，
    卻未留在場協助救護，亦未得事故當事人之同意，短暫察看
    後即逕自騎車離去，其肇事逃逸之犯行應堪認定。
四、從而，本案事證明確，被告之過失傷害及肇事逃逸犯行均堪
    認定，應依法論罪科刑。
五、論罪科刑：
　㈠法律修正及適用之說明：　　
　⒈被告行為後，刑法第185條之4於110年5月28日修正通過，於
    同年5月30日生效施行。依修正後第1項前段之規定，駕駛動
    力交通工具發生交通事故，致人傷害而逃逸者，處6月以上5
    年以下有期徒刑，較修正前所處「1年以上7年以下有期徒刑
    」為輕。可見修正後之規定較有利於被告，依刑法第2條第1
    項後段規定，應適用修正後即現行之法律。
　⒉刑法所稱重傷，係指法律所列舉身體機能毀敗或嚴重減損，
    或於其他身體、健康有重大不治或難治之傷害，此為刑法第
    10條第4項所明定。本案告訴人之脾臟受傷後進行手術切除
    ，切除後仍可維持正常生活及身體健康，於身體或健康並無
    重大不治或難治之傷害，有聯新醫院回函在卷可參（見本院
    審交訴卷第40之1頁）。從而，本案告訴人所受傷勢，尚未
    達於刑法所稱重傷害。
　㈡罪名及罪數：
　  被告就事實一所為，犯刑法第284條前段之過失傷害罪；就
    事實二所為，犯修正後刑法第185條之4第1項前段之肇事致
    人傷害逃逸罪。被告所犯2罪間，犯意各別，行為互不相同
    ，應予分論併罰。
　㈢科刑：
　　以行為人之責任為基礎，審酌被告占用對向車道搶快左轉，
    因而肇事，致告訴人受有脾臟撕裂傷併腹內出血、右側膝部
    開放性傷口等傷害，事故發生後未思協助救護而逕自離去，
    迄至本院審理中，仍不斷指責係袁東寧未遵守交通規則而肇
    事，未見反省；兼衡被告並無前科，有臺灣高等法院被告前
    案紀錄表在卷可憑，現年78歲，可能因年邁而影響刑罰之適
    應性。綜合考量被告違反注意義務之情節、肇事後離開現場
    之原因、所生損害、犯後態度、素行、智識能力及生活狀況
    等一切情狀，分別量處如主文所示之刑，並就得易科罰金之
    部分，諭知其易刑標準。
據上論斷，應依刑事訴訟法第299條第1項前段，判決如主文。
本案經檢察官呂象吾提起公訴，檢察官周彤芬到庭執行職務。
中　　華　　民　　國　　111 　年　　8 　　月　　30　　日
                  刑事第四庭  審判長法  官  黃柏嘉
　　　　　　　　　
　　　　　　　　　                  法  官  陳韋如
　　　　　　　　　
                　　　　　　　　　  法　官　涂偉俊
以上正本證明與原本無異。
如不服本判決應於收受判決後20日內向本院提出上訴書狀，並應
敘述具體理由。其未敘述上訴理由者，應於上訴期間屆滿後20日
內向本院補提理由書(均須按他造當事人之人數附繕本)「切勿逕
送上級法院」。 

　　　　　　　　　　　　　　　     書記官　余玫萱　　　　　　　　　
中　　華　　民　　國　　111 　年　　8 　　月　　31　　日



附錄所犯法條：
中華民國刑法第185條之4
駕駛動力交通工具發生交通事故，致人傷害而逃逸者，處6月以
上5年以下有期徒刑；致人於死或重傷而逃逸者，處1年以上7年
以下有期徒刑。
犯前項之罪，駕駛人於發生交通事故致人死傷係無過失者，減輕
或免除其刑。
中華民國刑法第284條
因過失傷害人者，處1年以下有期徒刑、拘役或10萬元以下罰金
；致重傷者，處3年以下有期徒刑、拘役或30萬元以下罰金。